【裁判字號】    91,簡上,82
【裁判日期】    920630
【裁判案由】    侵權行為損害賠償
【裁判全文】
臺灣臺南地方法院民事判決  九十一年度簡上字第八二號
    上  訴  人  乙○○
    被上訴人    甲○○
    訴訟代理人  丙○○
右當事人間請求侵權行為損害賠償事件，上訴人對於中華民國九十一年五月十七日本
院臺南簡易庭九十一年度南簡字第三一○號第一審判決提起上訴，本院判決如左：
    主  文
上訴駁回。
第二審訴訟費用由上訴人負擔。
    事  實
甲、上訴人方面：
一、聲明：求為判決：(一)原判決不利上訴人部分廢棄。(二)右廢棄部分，被上訴人於第
    一審之訴駁回。(三)第一、二審訴訟費用由被上訴人負擔。
二、陳述：除與原判決記載相同者，茲引用之外，補稱：
    (一)上訴人並未毆打被上訴人，被上訴人亦未受傷，是被上訴人先毆打伊二耳光並
      咬伊左手虎口處，上訴人始將其推開，因工地滑才跌倒。上訴人是因被上訴人
      不配合工作，始生爭執，且是被上訴人先出手毆打上訴人，被上訴人應負過失
      責任，原審就此未予詳查，顯有違誤。
    (二)被上訴人嗣後曾帶其夫陳進興及子陳雅軒至現場，持圓鍬毆打上訴人成傷，上
      訴人所受傷害，其中手部的傷是遭被上訴人咬傷的。
    (三)被上訴人之工作為零工，非每日必有工作，被上訴人工作上不能配合，為上訴
      人及舅舅陳福來辭退，被上訴人應先就其九十一年三月二十一日至二十六日會
      有工作部分舉證。
    (四)精神慰撫金數額過高，上訴人以前工作日薪雖有一千六百元到一千七百元，但
      現在沒有工作。
三、證據：援用第一審所提證據。
乙、被上訴人方面：
一、聲明：求為判決(一)上訴駁回。(二)第二審訴訟費用由上訴人負擔。
二、陳述：除與原判決記載相同者，茲引用之外，補稱：
    (一)上訴人係水泥工師傅，日薪在新台幣（下同）一千八百元至二千餘元不等，月
      薪總數至少在三萬元以上，上訴人於原審訊問時，為規避事實，故意以偏低之
      月薪二萬元左右陳報鈞阢，係意偽稱經濟能力低以博取同情，意圖減少其不法
      侵害後之賠償。
    (二)被上訴人為上訴人襲擊及壓在地上毆打受傷，一年餘來，上訴人不曾支付分文
      以供醫療，又在案發當日，即九十年三月二十一日下午約四時至五時許，會同
      警員及一自稱律師者誣告被上訴人及其家屬傷害伊，故及至九十一年六月十一
      日被上訴人仍須以被告身分，赴台南地檢署應訊，但上訴人及其家屬等對外卻
      均以不實言論偽述案情，如
      (1)偽稱係被上訴人先告伊，伊才告被上訴人及其家屬。
      (2)偽稱被上訴人因此案向其索賠五十萬元不成，被上訴人才不願和解。實則被
        上訴人向上訴人損害求償係民事訴訟，不曾私下談及賠償情事。
    (三)被上訴人被毆打成傷後，約近十日之天數，下床困難，連上廁所亦須扶著家中
      牆而行，九十年三月二十九日受理派出所移送本傷害案件之台南市警察局第三
      分局偵查員張展堯，曾以電話通知被上訴人前往應訊，被上訴人即向其陳明因
      傷行動困難，無法前往。此外，因上訴人毆擊被上訴人腦部，內傷難驗，附帶
      之副作用痛處難彌，均係被上訴人受害以後之身體與精神痛苦實情。
    (四)原審判決基礎適法理由，均已在判決內載寫綦詳。原審判決精神慰撫金僅及被
      上訴人請求十五萬元之三分之一，不足被上訴人實際所受之損害，惟被上訴人
      為息訟累，及因上訴人家長曾誠意談話，且原審已就此辛苦審酌，故放棄上訴
      權利，上訴人所稱精神慰撫金數額過高，並無理由。
    (五)被上訴人如未遭上訴人傷害，則自九十一年三月二十一日起，在同一工作地點
      尚有約十天之工作權利，此可調該工地房屋實際開工日期、完工日期及訊問相
      關證人自明，且上訴人案發後仍繼續在同一地點工作至完工，益證上訴人所述
      不可採。
三、證據：援用第一審所提證據，並聲請傳訊證人黃鳳（工地屋主）、楊振富（承包
    商）、陳福來（水泥師傅）、鄭文正。
丙、本院依職權調閱本院九十年度自字第三四○號、台灣高等法院台南分院九十一年
    度上易字第三二○號刑事案卷。
    理    由
一、本件被上訴人於原審起訴主張：上訴人乙○○於九十年三月二十一日上午十一時
    許，在台南市○○區○○街一段四一三巷五號工地與被上訴人一同工作時，因被
    上訴人提醒其所站立之工作架板不穩固，引起上訴人不悅因而發生口角，詎上訴
    人竟基於傷害之犯意，出手推打、毆打被上訴人，致使被上訴人受有右頭皮二公
    分Ｘ二公分腫脹、頭頂頭皮一公分Ｘ一公分腫脹、右肩三公分Ｘ三公分腫脹、左
    後背三公分Ｘ二公分瘀血、左手背三公分Ｘ二公分瘀血、右小腿前側四公分Ｘ二
    公分瘀血等傷害。被上訴人因而增加生活上需要（即醫療費用支出）之損害計一
    萬七千四百元（包含西醫部分三千三百五十元、中醫部分五千四百五十元、民俗
    療法部分三千六百元、預期後續醫療所需部分五千元）、九個月期間減少勞動能
    力之損害計十三萬五千元（月薪15000元×9＝135000元）及非財產上損失（即精
    神慰撫金）十五萬元，總計為三十萬二千四百元，爰依侵權行為損害賠償之法律
    關係，請求被告如數賠償等語。
二、上訴人則以：上訴人與舅舅即證人陳福來共同承攬現場工地泥水部分之工作，上
    訴人於右揭時地並未出手毆打被上訴人，實係被上訴人先出手打上訴人耳光，且
    以牙齒咬上訴人左手手盤處，上訴人已感疼痛始動手將被上訴人推開，被上訴人
    所受傷害係工地滑跌倒所造成，被上訴人請求損害賠償並無依據等語，資為抗辯
    。
三、本件被上訴人係於本院九十年度自字第三四○號被上訴人自訴上訴人涉嫌傷害、
    誣告案件，附帶提起民事訴訟，經本院刑事庭移送前來。按提起附帶民事訴訟，
    其所得請求回復之損害，以被告於刑事案件程序中經認定為犯罪事實所生之損害
    為限。查被上訴人所涉誣告部分，業經台灣高等法院台南分院於九十二年五月二
    十日以九十一年度上易字第三二○號判決自訴不受理在案，並經原審判決駁回被
    上訴人此部分之請求。又被上訴人所請求因傷害所生之損害賠償，就其中增加生
    活上支出之損害（即醫療費部分），在逾八百八十三元範圍，就其中減少勞動能
    力之損害，在逾三千一百六十八元範圍，及慰撫金之損害，在逾五萬元之範圍，
    亦經原審判決駁回，上開駁回部分，均因未據上訴而確定，合先說明。
四、按因故意或過失不法侵害他人之權利者，負損害賠償責任，民法第一百八十四條
    第一項前段定有明文。上訴人主張上訴人並未毆打被上訴人，是被上訴人先毆打
    伊二耳光，並咬上訴人左手虎口處，上訴人將其推開，被上訴人因工地滑，站立
    不穩始向後滑倒，且並未受傷云云，並舉證人即工地承包商楊振富及證人即工地
    泥水師傅陳福來於刑事庭及本院準備程序中之證詞為證。經查：兩造係於工作中
    ，因被上訴人以上訴人所站立之鐵架不安全為由，拒絕將磚塊遞給上訴人施工，
    因而發生爭執，為兩造所不爭執，被上訴人於刑事案件及原審均一再指稱遭上訴
    人毆打成傷，並提出事發當日應診之行政院衛生署台南醫院驗傷證明書附卷，其
    上記載「右頭皮腫脹、頭頂頭皮腫帳、右肩腫脹、右上後背瘀血、左手背瘀血、
    右小腿前側瘀血」等傷害，參酌證人即事發當日前往被上訴人住所處理案情之台
    南市警察局第三分局和順派出所警員劉獻仁於九十一年度上易字第三二○號刑案
    九十一年四月二十二日審理時證稱：當日曾見被上訴人手部有紅腫的傷，被上訴
    人復向其陳述「這個傷是乙○○傷害的」等語，復參酌證人陳福來於同日審理中
    亦證述：「他們大聲叫罵時，我過去，他們二人在拉扯，我把他們拉開。」等語
    ，足認被上訴人主張與上訴人發生肢體衝突，被上訴人有受傷一節，堪信為真實
    。次查，上訴人雖另指訴當日事發不久，被上訴人即帶其夫陳進興及子陳雅軒至
    現場，上訴人遭陳進興及陳雅軒毆打成傷，惟上訴人亦自認其遭陳進興、陳雅軒
    毆打時，被上訴人並未動手，則由卷附上訴人所提上訴人當日應診之奇美醫院診
    斷證明書記載之傷勢為「頭部外傷、左腰及左大腿挫傷、右手及左手腕擦傷」，
    並無左手虎口「咬傷」之傷害，按擦傷與咬傷所造成之傷勢應有明顯差異，上訴
    人所辯，核與上開診斷證明書不符，又被上訴人果係遭上訴人推開始向後滑倒受
    傷，斷無同時造成「右頭皮腫脹、頭頂頭皮腫脹、右肩腫脹、左後背瘀血、左手
    背瘀血、右小腿前側瘀血」等傷害之可能，況證人陳福來已證述是聞兩造大聲叫
    罵，見二人拉扯，始過去將渠等拉開，已見前述，則由其在刑事審理時復證述：
    「並未見乙○○把甲○○推倒在地」、「他們二人都站著」等語，足見上訴人辯
    稱被上訴人是遭其推開向後跌倒始受傷一節，尚非事實，委無足採。再查，上訴
    人因本件觸犯傷害罪，為本院暨台灣高等法院台南分院刑事庭判處有期徒刑三月
    確定，業經調取九十年度自字第三四○號、九十一年度上易字第三二○號刑事案
    卷核閱無訛。從而被上訴人主張遭上訴人毆打成傷，堪信為真實，上訴人自應負
    侵權行為損害賠償責任。
五、按因故意或過失，不法侵害他人之權利者，負損害賠償責任；不法侵害他人之身
    體或健康者，對於被害人因此喪失或減少勞動能力，或增加生活上之需要時，應
    負損害賠償責任；不法侵害他人之身體、健康、名譽、自由、信用、隱私、貞操
    ，或不法侵害其他人格法益而情節重大者，被害人雖非財產上之損害，亦得請求
    賠償相當之金額；民法第一百八十四條第一項前段、第一百九十三條第一項、第
    一百九十五條第一項分別定有明文。茲就被上訴人請求事項分如左：
    (一)增加生活上需要之損害（即醫療費用）：
      被上訴人於行政院衛生署台南醫院就診，於九十年三月二十二日支出掛號費、
      診察費、藥品費、處方調劑費之「自付金額」三百四十元；九十年三月二十
      三日支出掛號費、診察費、藥品費、處方調劑費、材料費、處置費之「自付金
      額」三百零一元；九十年三月二十六日支出掛號費、診察費、藥品費、處方調
      劑費、處置費、放射治療費之「自付金額」二百四十二元，合計八百八十三元
      ，業據提出行政院衛生署台南醫院醫療費收據五紙附於原審案卷，並有原審向
      行政院衛生署台南醫院調取被上訴人之病歷附卷可佐，上開支出既均屬必要之
      醫療費用支出，則被上訴人請求上訴人賠償此部分之損害，核屬有據，上訴人
      對此亦不爭執（九十一年十月二十八日準備程序筆錄），自應予准許。
    (二)減少勞動能力之損害：
      上訴人辯稱被上訴人從事臨時工，不是天天都有工作，被上訴人應就其在九十
      年三月二十一日至同年三月二十六日有工作之事實負舉證責任云云。經查，被
      上訴人係受僱在現場擔任臨時工，證人陳福來、楊振富又未能證明被上訴人每
      日薪資數額，原審以被上訴人自九十年三月二十一日受傷之後，迄至九十年三
      月二十六日經行政院衛生署台南醫院安排頭部電腦斷層檢查結果，並無顱內出
      血情況，亦無其他神經功能異常，並參酌被上訴人受傷時年近六十歲，確需適
      度休養始足以回復其勞動工作能力，因認其必要休養回復期間為六日，即自九
      十年三月二十一日起至九十年三月二十六日止，並據行政院勞委會於八十六年
      十月十六日所公布之基本工資額每日五百二十八元（即月基本工資一萬五千八
      百四十元除三十日為每日基本工資額）予以計算上訴人應賠償被上訴人減少勞
      動能力之損害應為三千一百六十八元（五百二十八元乘六日等於三千一百六十
      八元），自屬有據。次查，上訴人業已自認現場工地之工作約在本件事發之後
      大概半個月完工（見九十一年十月二十八日準備程序筆錄），復參酌證人楊振
      富證述：「被上訴人從此就沒有來工作」、「工地在事發後，約一個月完工」
      （九十一年十月二十八日準備程序筆錄），足見被上訴人確因傷休養無法繼續
      工作，且兩造間如未發生本件傷害事件，被上訴人亦不致遭上訴人及其舅舅陳
      福來辭退，被上訴人至少在工地仍可再繼續工作達半個月，則被上訴人請求傷
      害後休養期間六日之減少勞動能力之損害三千一百六十八元，為有理由，上訴
      人空言否認，洵無足採。
    (三)本件事發時，被上訴人年近六十歲，已近老年，為臨時工，上訴人則係二十六
      歲之青年，為泥水師傅，被上訴人係因上訴人站立之鐵架不穩，始出言提醒，
      原係本於善意，詎上訴人未為接受而生口角，並進而毆打被上訴人成傷，其行
      為實應受非難。以被上訴人之職業、年齡、所受傷勢及原係出於善意之行為，
      因本件傷害必承受相當痛苦，則其請求精神上之損害賠償，核屬有據。審酌上
      訴人為泥水師傅，並於原審自認月薪約二萬元，於本件準備程序自認日薪一千
      六百元至一千七百元，雖其辯稱現無工作，然非無工作能力，復參酌兩造身分
      、地位、經濟能力，認原審判命上訴人應給付被上訴人精神慰撫金五萬元，尚
      稱允當，上訴人主張上開慰撫金過高，請求酌減，核屬無據，應不予准許。
六、綜上所陳，被上訴人本於侵權行為損害賠償之法律關係，請求上訴人給付損害賠
    償五萬四千零五十一元（即增加生活上之支出即醫療費八百八十三元＋減少勞動
    能力之損失三千一百六十八元＋精神上損害賠償五萬元），為有理由。原審在上
    開範圍內為上訴人敗訴之判決，並無不合，上訴意旨指摘原判決不當，求予廢棄
    改判，為無理由，應予駁回。
七、本件判決基礎已臻明確，兩造其餘主張及舉證，核與判決結果無影響，爰不一一
    論述，併此敘明。
八、據上論結，本件上訴為無理由，依民事訴訟法第四百三十六條之一第三項、第四
    百四十九條第一項、第七十八條，判決如主文。
中      華      民      國    九十二    年      六      月    三十      日
                              臺灣臺南地方法院民事第三庭
~B審判長法      官  蔡雅惠
~B      法      官  張銘晃
~B      法      官  林逸梅
右正本證明與原本無異
本判決不得上訴。
中      華      民      國    九十二    年      六      月    三十      日
~B      法院書記官  魏芝雯


司法院資訊處製作；財團法人民間司法改革基金會備份。
